臺灣高等法院刑事判決
110年度上易字第994號
上  訴  人  
即  被  告  馬瑾  


上列上訴人即被告因竊盜案件，不服臺灣臺北地方法院109年度
審易字第2853號，中華民國110年3月24日第一審判決（起訴案號
：臺灣臺北地方檢察署109年度偵字第27002號），提起上訴，本
院判決如下：
    主  文
上訴駁回。
    事  實
一、馬瑾於民國109年6月20日下午6時許，在新北市○○區○○路00
    巷旁菜園（即○○社區山邊產業道路周圍），見曾英源所種植
    之木瓜樹無人看管，竟意圖為自己不法之所有，基於竊盜之
    犯意，以不詳之方法使上開木瓜樹之木瓜果實自樹上掉落後
    ，隨即裝入袋中，而以此方式竊取曾英源所有之木瓜2顆（
    價值約新臺幣200元）得手。嗣曾英源於山下目睹上開經過
    上前制止，雙方因此發生拉扯（所涉傷害罪嫌，業經檢察官
    為不起訴處分），袋中之木瓜2顆遂掉落地面，始查悉上情
    。
二、案經曾英源訴由臺北市政府警察局新店分局（下稱新店分局
    ）報告臺灣臺北地方檢察署檢察官偵查起訴。
    理  由
一、上訴人即被告馬瑾（下稱被告）經合法傳喚未到，被告前於
    警詢、偵查、原審審理時固坦承於前揭時間在事發地點，然
    矢口否認有何竊盜犯行，辯稱：伊帶木瓜去土地公廟拜拜，
    在案發現場休息，看到鳥吃木瓜，拿竹竿趕鳥，告訴人與其
    拉扯時木瓜還在樹上，伊沒有將木瓜放入袋中云云。然查證
    人陳立群於偵查時證述：從被告的袋子裡掉出2顆木瓜，那
    木瓜外觀皺皺的且被蟲咬過等語（109年度偵字第27002號卷
    ，下稱偵卷，第150頁），與證人即告訴人曾英源於偵查時
    證述：山地是我承租的，木瓜是我種的，他(指被告)拿拐杖
    往樹上戳，木瓜掉下來就裝在袋子裡，我在山下看到就跑上
    山去要抓他。當時被告用一個塑膠袋裝我的木瓜，外面還有
    一個黑袋子，我的木瓜沒有灑農藥，還會有蟲蛀。我在山下
    看到他戳第一顆，掉下來他就進袋子裡，我趕上山，他在戳
    第二顆等語（偵卷第118頁、第119頁）互核，堪認證人陳立
    群、曾英源於不同時間為同一證述，前後所述尚具體明確，
    經核大致相符，並有照片可稽，尚無重大不一之瑕疵，合乎
    經驗法則及論理法則，是其2人上開所述，應非憑空捏造而
    均堪以採信，況被告於偵查中亦自承：我在現場看到有鳥在
    啄木瓜，覺得被鳥吃很可惜，就撿了路邊的竹竿想要趕鳥，
    心裡有想說之後把木瓜打下來帶回家吃，但還沒有開始戳，
    告訴人就拿剪花園的剪刀衝上來對我揮打等(偵卷第122頁) 
    ，足見被告確實有在案發現場戳木瓜等情，且當時被告之袋
    子裡確有木瓜，雖被告稱木瓜是自己帶來的，惟自己如有帶
    木瓜，又何需去戳他人之木瓜，被告否認及所辯之詞自無可
    信。從上揭之事證，足以憑此推知自被告袋中所掉出來之木
    瓜即為現場告訴人所栽種所有之木瓜，被告辯稱其與告訴人
    拉扯時，木瓜還在樹上，其未竊取木瓜等語，顯屬卸責之詞
    ，諉不足採。又證人陳立群於偵查時證述：案發現場是在○○
    路的巷弄裡，而土地公廟在距離案發現場很底下的位置，在
    ○○路的馬路邊，另外一間大廟更遠，現場的木瓜樹看得出來
    是有人照顧的等語（偵卷第150頁）。再從○○路巷弄道路與
    告訴人栽種木瓜樹之處，有相當之高低落差，需行經多階階
    梯才會抵達，此有現場照片附卷可證（偵卷第27頁）。據上
    ，堪認案發現場與土地公廟距離甚遠，被告若係攜帶自他處
    取得之木瓜前往土地公廟，其路徑應係沿○○路巷弄道路行走
    至位於底下之土地公廟，而非往告訴人栽種木瓜樹所在之處
    前進。是被告辯稱其係自行攜帶木瓜要去土地公廟拜拜，僅
    係在案發現場休息等語，顯非無疑。被告另辯稱對證人陳立
    群證詞存疑云云，然證人陳立群於偵查時係具結後作證（偵
    卷第153頁），復參卷內證據資料，無從認證人陳立群與被
    告間有何怨隙，苟非實情，證人當無甘冒偽證追訴之風險而
    設詞誣攀被告之必要。又被告上訴意旨雖稱證人陳立群及告
    訴人曾英源曾在前些時期共同至其住家，以其放在門口之物
    品及磚塊打其卻無罪云云，指摘其與證人陳立群、告訴人曾
    英源存有宿怨。惟被告並未提出相關事證以佐證其所言非虛
    ，徒憑被告一面之詞，無從逕認被告與證人陳立群、告訴人
    曾英源素有怨隙，而認證人陳立群、告訴人曾英源係設詞構
    陷被告，況告訴人與證人所述亦與事實相合，是被告上訴否
    認犯行洵非可採，要屬無理由。綜上，足認被告空言否認顯
    無足取，是本件事證明確，被告犯行堪以認定。
二、核被告所為，係犯刑法第320條第1項之竊盜罪。被告於本案
    行為時已滿00歲，此有個人戶籍資料查詢結果在卷可憑（10
    9年度審易字第2853號卷，下稱原審卷，第13頁），爰依刑
    法第18條第3項規定減輕其刑。再按犯罪所得，屬於犯罪行
    為人者，沒收之，於全部或一部不能沒收或不宜執行沒收時
    ，追徵其價額，刑法第38條之1第1項前段、第3項分別定有
    明文。經查告訴人於原審準備程序時供述本案2顆木瓜已遭
    被告拿走等語（原審卷第39頁），是未扣案之木瓜2顆，為
    被告本案犯罪所得，且並未實際合法發還予告訴人，即應依
    刑法第38條之1第1項前段、第3項之規定宣告沒收，並於全
    部或一部不能沒收或不宜執行沒收時，追徵其價額。按被告
    以外之人於審判外之陳述，雖不符刑事訴訟法第159條之1至
    第159條之4規定，而經當事人於審判程序同意作為證據，法
    院審酌該言詞陳述或書面陳述作成時之情況，認為適當者，
    亦得為證據；當事人、代理人或辯護人於法院調查證據時，
    知有該法第159條第1項不得為證據之情形，而未於言詞辯論
    終結前聲明異議者，視為有前項之同意，同法第159條之5定
    有明文。當事人對於本判決所引用被告以外之人於審判外之
    陳述，均未爭執其證據能力，本院審酌該等證據作成時之情
    況，並無不宜作為證據或證明力明顯過低之情事，以之作為
    證據應屬適當，依刑事訴訟法第159條之5第1項規定，均得
    作為證據。再本判決所引用之非供述證據，查無違反法定程
    序取得之情形，依刑事訴訟法第158條之4規定反面解釋，均
    具證據能力。
三、原審審理結果，認被告所犯罪證明確而適用刑法第320條第1
     項，第18條第3項、第42條第3 項、第38條之1第1項前段、
    第3項，刑法施行法第1條之1第1項、第2項前段之規定，並
    審酌被告不思以正當途徑取得所需，於本案前亦有相類似犯
    之竊盜案件並經法院論罪科刑確定（不構成累犯），仍不知
    悔改，本件又任意竊取他人財物，所為實不足取，並考量被
    告犯後始終否認犯行，未與告訴人達成和解，然所竊取之物
    價值並非貴重，復斟酌被告現已高達00歲，及其犯罪動機、
    目的、手段、所生危害等一切具體情狀，量處罰金新臺幣3
    千元，罰金如易服勞役，以新臺幣1千元折算1日，未扣案之
    犯罪所得木瓜2顆均沒收，於全部或一部不能沒收或不宜執
    行沒收時，追徵其價額等情，已具體審酌刑法第57條所定科
    刑時應審酌之事項，經核要屬妥適，於法要無不合。被告執
    詞上訴否認犯行，並指稱證人陳立群、告訴人曾英源與其存
    有怨隙，證人陳立群之證述不足憑採云云。惟查被告確涉本
    件竊取木瓜之犯行，其所辯之詞均無可取等節，業經本院剖
    析明確如前，又證人陳立群與被告在本案之前應無怨隙，證
    人陳立群並無甘冒偽證罪之刑責而設詞構陷被告之必要，被
    告對證人陳立群之證述存疑，洵為被告個人無端之臆測，自
    不足採一情，亦由本院具體指駁如上，是被告提起上訴，仍
    執陳詞否認犯行，並指證人陳立群之證述委無可憑，其與證
    人陳立群、告訴人曾英源存有過節云云，均屬無據，自難謂
    足採。綜上，被告提起本件上訴，徒以原審適法依職權為取
    捨及心證形成之事項，反覆爭執，飾詞否認犯行，其上訴為
    無理由，應予駁回。　　
四、被告經本院合法傳喚，無正當理由不到庭，爰不待其陳述，
    逕為一造辯論之判決。
據上論斷，應依刑事訴訟法第368條、第371條，判決如主文。
本案經檢察官曾文鐘到庭執行職務。
中　　華　　民　　國　　110 　年　　7 　　月　　23　　日
                  刑事第二十一庭審判長法　官  許宗和
                                      法　官  黃玉婷
                                      法　官  章曉文
以上正本證明與原本無異。
不得上訴。
                                      書記官  劉育君
中　　華　　民　　國　　110 　年　　7 　　月　　23　　日
附錄：本案論罪科刑法條全文
中華民國刑法第320條
意圖為自己或第三人不法之所有，而竊取他人之動產者，為竊盜
罪，處5年以下有期徒刑、拘役或50萬元以下罰金。
意圖為自己或第三人不法之利益，而竊佔他人之不動產者，依前
項之規定處斷。
前二項之未遂犯罰之。